【裁判字號】    97,台上,1315
【裁判日期】    970327
【裁判案由】    違反毒品危害防制條例
【裁判全文】
最高法院刑事判決            九十七年度台上字第一三一五號
上  訴  人  甲○○
選任辯護人  舒建中律師
上列上訴人因違反毒品危害防制條例案件，不服台灣高等法院中
華民國九十七年一月十四日第二審判決（九十六年度上訴字第五
一四九號，起訴案號：台灣板橋地方法院檢察署九十六年度偵字
第八五八五、八五八六號），提起上訴，本院判決如下：
    主  文
上訴駁回。
    理  由
按刑事訴訟法第三百七十七條規定：上訴於第三審法院，非以判
決違背法令為理由，不得為之。是提起第三審上訴，應以原判決
違背法令為理由，係屬法定要件。如果上訴理由書狀並未依據卷
內訴訟資料，具體指摘原判決不適用何種法則或如何適用不當，
或所指摘原判決違法情事，顯與法律規定得為第三審上訴理由之
違法情形，不相適合時，均應認其上訴為違背法律上之程式，予
以駁回。本件原判決維持第一審依想像競合犯之例，從一重論上
訴人甲○○以意圖販賣而持有第一級毒品罪，處有期徒刑拾壹年
，並諭知相關從刑之判決，駁回上訴人在第二審之上訴。係依憑
上訴人之部分自白（坦承原判決事實欄所載扣案之第一級毒品海
洛因、第二級毒品甲基安非他命等物均係伊持有，而為警查獲之
事實），證人即警員羅天使之證言（證述查獲本件之經過），證
人鄒浩雲（證稱：查獲當日上訴人到林錦松住處就是要賣毒品給
伊，伊不曾跟上訴人合資購買毒品等語）、林錦松（證稱：上訴
人攜帶毒品至伊住處，為埋伏之警員查獲等情）等人之證詞，並
參酌法務部調查局民國九十六年五月四日調科壹字第０九六二三
０三八九四０號鑑定書（鑑定結果：扣案之白粉十二包均含第一
級毒品海洛因之成分）、內政部警政署刑事警察局九十六年五月
九日刑鑑字第０九六００五九五一九號鑑定書（鑑定結果：扣案
之白色晶體十九包均含第二級毒品甲基安非他命成分），及扣案
上開毒品、分裝袋二十六個等證據資料，而為論斷，已敘明其所
憑之證據及認定之理由。而以上訴人否認犯罪，辯稱：伊沒有想
要賣扣案之毒品，也不知道要賣給誰，買回來是要自己施用，係
單純持有。扣案毒品非伊一人所有，而是與鄒浩雲合資，其中一
半屬鄒浩雲所有，鄒浩雲為警查獲，為脫罪催促伊持毒品到該處
，事後將責任全部推給伊，鄒浩雲為防陷入本案，將伊或友人傳
發之簡訊等均予保留，但簡訊非伊所發，簡訊內容可證明伊被捕
後，上游毒販為減少損害尚催促鄒浩雲支付另一半之費用云云，
認係卸責之詞，不足採取，亦已依憑卷證資料，在理由內詳加指
駁。並說明：上訴人自始至終均否認基於營利之意圖購入扣案之
毒品，亦無相關證據足認上訴人購入毒品之初，係意圖營利而販
入。因認上訴人原係為供自己施用而購買前述毒品，於購入後始
萌生販賣營利之意圖之理由明確。從形式上觀察，原判決並無足
以影響判決結果之違法情形存在。上訴意旨略稱：(一)、原判決主
文記載上訴人犯意圖販賣而持有第一級毒品罪，惟其事實欄謂：
「……並從其中各取出海洛因二包、甲基安非他命二包出示予鄒
浩雲並說明重量，於尚未開始交易之際，為警當場查獲」；理由
則說明上訴人係以意圖販賣而持有第一級、第二級毒品，惟依事
實欄之記載乃販賣毒品未遂，其主文、事實及理由記載不一致，
當然違背法令。(二)、原判決採用證人羅天使證稱：「……向著鄒
浩雲說這兩包安非他命重量是多少，我也接著問被告（指上訴人
）說這價錢要賣多少，被告說外面賣多少就算多少……」，並採
用證人林錦松證稱：「……被告進門後，就從他身上拿出一個皮
包交給鄒浩雲，裡面都是毒品，被告有問說誰要，警察有問被告
毒品要怎麼賣，被告沒有說話」等語。惟林錦松證述「警察有問
被告毒品要怎麼賣，被告沒有說話……」；羅天使則證謂「被告
說外面賣多少就算多少」。其採用之證詞內容不相一致，有理由
矛盾之違法。(三)、原判決依憑證人羅天使所言，上訴人取出海洛
因、甲基安非他命各二包，認定上訴人有意圖販賣而持有第一級
毒品犯行。然羅天使係證稱上訴人向鄒浩雲說二包甲基安非他命
重量是多少等語，並未說海洛因重量是多少，上訴人究竟有無出
示該二包海洛因，攸關意圖販賣而持有第一級毒品罪之成立與否
。上訴人縱未聲請，原審亦應依職權調查，其未予查明，有應於
審判期日調查之證據而未予調查之違法。(四)、毒品危害防制條例
第五條之意圖販賣而持有毒品罪，意圖若未付諸實施，外人無從
判斷，須有確實之證據始能加以認定，上訴人辯以係供自己施用
，原判決未說明不予採取之理由，逕論上訴人以意圖販賣而持有
第一級毒品罪，有適用法則不當之違法等語。惟查：(一)、刑事訴
訟之上訴制度，其允許受不利益判決之被告得為上訴，乃在許其
為自己之利益，請求上級法院救濟而設，故被告不得為自己之不
利益而提起上訴。經查販賣第一級毒品未遂罪之法定刑度較意圖
販賣而持有第一級毒品罪為重，原判決論上訴人以意圖販賣而持
有第一級毒品罪，對上訴人自屬有利；上訴意旨主張原判決未論
其以販賣第一級毒品未遂罪，有主文、事實與理由矛盾之違誤云
云，顯與被告為自己利益請求救濟之上訴制度本旨相違，其上訴
自非合法。(二)、採證認事，乃事實審法院之職權，其對證據證明
力之判斷，如未違背經驗法則或論理法則，復已敘述其憑以判斷
之心證理由，即不能任意指為違法。原判決業已依憑上訴人之部
分自白及證人羅天使、鄒浩雲、林錦松等人之證詞，並參酌扣案
前開毒品等相關證據資料，本於調查所得心證，綜合研判，敘明
其認定上訴人有本件犯行之依據及理由。且上訴人於被查獲當日
係意圖售賣毒品給鄒浩雲，據證人鄒浩雲、羅天使證述明確，由
客觀之事實，足認上訴人有售賣毒品營利之意圖。至證人羅天使
、林錦松證述細節縱有不同，亦於原審認定上訴人有販賣毒品意
圖之判決本旨不生影響，即與理由矛盾之情形並不相當，不得執
為合法之第三審上訴理由。(三)、刑事訴訟法第一百六十三條規定
揭櫫當事人調查證據主導權之原則，法院僅於當事人主導之證據
調查完畢後，認為事實未臻明瞭仍有待釐清時，始予斟酌具體個
案之情形，裁量是否補充介入調查。證據如與發見真實不具關連
性者，法院未為無益之調查，即不能指為有應調查而不予調查之
違法。經查，證人羅天使於第一審已明白證稱其查獲本案之經過
，並無不明瞭之情形；況羅天使證述上訴人拿出一個信封，裡面
裝有兩個小皮包，從小皮包裡面取出海洛因、甲基安非他命各二
包等語（見第一審卷第一一七頁），上訴人亦供承：當時兩個皮
包都拿出來，兩個皮包是在一個紙袋裡，一個皮包裝海洛因，另
一個皮包裝甲基安非他命等情不諱（見第一審卷第一九九頁）。
是上訴人有拿出海洛因、甲基安非他命等毒品之事實，亦臻明確
。上訴人及其原審之辯護人於原審既未聲請調查其他證據或再行
傳訊證人羅天使（見原審卷第三十五頁背面），原審未為其他無
益之調查，核無應於審判期日調查之證據而未予調查或判決理由
不備之違法情形，上訴意旨執以指摘，要非適法之第三審上訴理
由。(四)、其餘上訴意旨則置原判決之明白論斷於不顧，仍持已為
原判決指駁之陳詞再事爭辯，及對於事實審法院取捨證據與自由
判斷證據證明力之職權行使，徒以自己之說詞，任意指摘，難認
已符合首揭法定之第三審上訴要件。其上訴違背法律上之程式，
應予駁回。
據上論結，應依刑事訴訟法第三百九十五條前段，判決如主文。
中    華    民    國  九十七  年    三    月  二十七  日
                      最高法院刑事第十一庭
                          審判長法官  邵  燕  玲
                                法官  李  伯  道
                                法官  孫  增  同
                                法官  吳      燦
                                法官  李  英  勇
      本件正本證明與原本無異
                                      書  記  官
中    華    民    國  九十七  年    四    月    三    日
                                                      Ｋ


司法院資訊處製作；財團法人民間司法改革基金會備份。
